臺灣高等法院臺中分院刑事判決
110年度上訴字第353號
上  訴  人  臺灣臺中地方檢察署檢察官
被      告  林榮一
上列上訴人因被告傷害等案件，就公然侮辱及恐嚇部分不服臺灣
臺中地方法院109年度訴字第33號中華民國109年11月19日第一審
判決（起訴案號：臺灣臺中地方檢察署108年度偵字第33719號）
，提起上訴，本院判決如下：
    主    文
上訴駁回。
    理    由
一、公訴意旨以：被告林榮一（下稱被告）於民國108年9月12日
    晚間7時許，在臺中市○○區○○里○○街00號「中山里福德祠」
    （下稱本案福德祠）內，持自製、有關本案福德祠內部事務
    之文件，向羅○○說明、解釋時，因告訴人林秋治（下稱告訴
    人）前來與被告談話（於談話過程中，王○○走近2人在旁見
    聞）後，擅自拿取被告擺放在身旁之文件，被告旋趨近告訴
    人，試圖從告訴人手中取回該文件。詎被告從告訴人左側以
    左手取回該文件後，竟基於傷害他人身體之犯意，以右手往
    前平推告訴人之背部，致告訴人之身體及頭部右側撞擊靠近
    莊○○所在之牆壁，因此受有輕度腦震盪、頭皮挫傷（3x3公
    分）、右側手肘挫傷（3x2公分）、右側手部挫傷（4x4公分
    ）及右側髖部挫傷（2x2公分）等傷害（此部分經原審判處
    拘役40日，未據上訴已確定）。而被告於實施前揭對告訴人
    之傷害行為，且經楊○○上前阻止繼續發生衝突後，另基於公
    然侮辱及恐嚇之犯意，在公眾可共見共聞之情形下，接續以
    閩南語對告訴人口出：「幹你娘」、「你要找死喔」及「你
    要找死比較快」等語，侮辱及恫嚇告訴人，足以貶抑告訴人
    人格之社會評價，並造成告訴人心生畏懼，因認被告涉犯刑
    法第309條第1項之公然侮辱罪嫌及同法第305條之恐嚇危害
    安全罪嫌等語。
二、公訴意旨認被告上開行為涉犯公然侮辱罪嫌及恐嚇危害安全
    罪嫌，係以：被告於偵訊之供述、證人即告訴人、證人楊○○
    於偵訊之證述、衛生福利部豐原醫院診斷證明書、告訴人提
    出之傷勢照片、臺灣臺中地方檢察署（下稱臺中地檢署）檢
    察官108年10月22日勘驗卷附監視器錄影檔案之勘驗筆錄、
    儲存本案福德祠內監視錄影檔案之光碟等為其論據。
三、按犯罪事實應依證據認定之，無證據不得認定犯罪事實；不
    能證明被告犯罪者，應諭知無罪之判決，刑事訴訟法第154
    條第2項、第301條第1項前段分別定有明文。又按認定犯罪
    事實所憑之證據，雖不以直接證據為限，間接證據亦包括在
    內；然而無論直接或間接證據，其為訴訟上之證明，須於通
    常一般之人均不致有所懷疑，而得確信其為真實之程度者，
    始得據為有罪之認定，倘其證明尚未達到此一程度，而有合
    理之懷疑存在，無從使事實審法院得有罪之確信，基於無罪
    推定原則，即不得據為不利被告之認定，應由法院諭知被告
    無罪之判決（最高法院52年台上字第1300號、76年台上字第
    4986號判決意旨參照）。
四、被告堅詞否認有何公然侮辱、恐嚇危害安全之犯行，辯稱：
    我沒有以閩南語對告訴人口出「幹你娘」、「你要找死喔」
    及「你要找死比較快」之言語等語（見臺灣臺中地方法院10
    9年度訴字第33號卷【下稱原審卷】第41頁、第81頁、第220
    頁）。經查：
  ㈠證人即告訴人固於偵訊及原審審理中證稱：當時我看被告在
    發傳單，就向被告要一張傳單來看，但被告不願意給我，我
    看地板上有一堆紙，就撿起那一堆紙來看，然後被告就凶神
    惡煞地用台語對我大聲罵「幹你娘」、「你要找死喔」及「
    你要找死比較快」等內容，並推我去撞旁邊的牆壁，之後被
    告又再推我，幸好秋萍姐（註：即證人莊○○）在旁邊扶我，
    我才沒有摔倒，後來楊○○就來救我；當時被告是在我拿走傳
    單後，一邊撞我、一邊罵我三字經，不是在楊○○來阻止後才
    罵我三字經等內容等語（見臺中地檢署108年度他字第8810
    號卷【下稱他卷】第54頁；原審卷第141頁至第149頁）。而
    證人楊○○則係於偵訊時證稱：案發當時我原本是在距離被告
    及告訴人約5公尺的地方收香油錢，後來我聽到巨大聲響就
    轉頭看並衝過去，而在我將被告架開時，被告還當著我的面
    一直重複用台語罵告訴人「幹你娘」、「找死喔」及「要死
    比較快」等內容等語（見他卷第56頁、第57頁）。則紬繹上
    揭證人即告訴人、證人楊○○之證述內容，雖均證稱本案被告
    有以閩南語對告訴人口出「幹你娘」、「你要找死喔」及「
    你要找死比較快」等言語，然其等就被告口出上開言語之時
    間點，則存有究係於被告推撞告訴人時，抑或被告推撞告訴
    人後遭證人楊○○阻止時之顯然歧異，是依前揭證述內容，本
    案被告究有無對告訴人口出上開言語，容有疑義。
  ㈡再者，證人羅○○、王○○及莊○○等人，均係本案被告與告訴人
    發生衝突時在場親自見聞之人，而其等就本案被告有無於前
    揭時、地對告訴人口出上開言語一事，證人羅○○於原審審理
    時具結證稱：當初告訴人走過來跟被告講話時，我有感覺他
    們之間的氣氛不太好，但因為告訴人講話很快，加上現場誦
    經的聲音很大，所以我沒有聽到他們在講什麼，後來被告想
    要向告訴人拿回文件時，我也沒有聽到被告罵什麼；我當時
    沒有聽到被告有以「幹你娘」、「你要找死喔」及「你要找
    死比較快」等內容罵告訴人等語（見原審卷第150頁至第155
    頁）。證人王○○於原審審理時具結證稱：當天我有聽到被告
    口出要告訴人回去罵她的先生等類似內容，但在被告與告訴
    人拉扯過程中，我沒有聽到被告有罵告訴人；我當時沒有聽
    到有人罵「幹你娘」、「你要找死比較快」等內容；從被告
    與告訴人開始發生衝突，到告訴人去拉被告的紙，以及被告
    把紙搶回去，然後楊○○出來阻止的這段時間，我人都在現場
    ，但我沒有聽到被告有罵告訴人「你要找死喔」、「你要找
    死比較快」或其他情緒性的話等語（見原審卷第155頁至第1
    59頁）。證人莊○○於原審審理時具結證稱：當時現場的誦經
    聲音比較大聲，我在現場有聽到有人在大小聲，但我忘記有
    沒有人罵「幹你娘」、「你要找死比較快」等內容；當初被
    告及告訴人拉扯到我身邊時，我只有聽到他們在大小聲，但
    我不記得他們在說什麼等語（見原審卷第206頁至第213頁）
    。則本案與證人即告訴人、證人楊○○同樣親自在場見聞，甚
    至見聞過程較證人楊○○完整之證人羅○○、王○○及莊○○等人，
    既分別證述其等並未聽見或不復記憶本案被告有無對告訴人
    口出「幹你娘」、「你要找死喔」及「你要找死比較快」等
    言語，益徵前揭證人即告訴人、證人楊○○證稱本案被告有對
    告訴人口出上開言語乙節，可信性實屬有疑。
五、綜上所述，檢察官所提出之本案事證，僅能證明本案被告徒
    手傷害告訴人之事實，而證人即告訴人、證人楊○○所為被告
    有對告訴人口出如公訴意旨欄所載言語等不利於被告之證述
    ，不僅就被告口出上開言語時點存有顯然不一致之憑信性瑕
    疵，並與證人羅○○、王○○及莊○○等其他在場見聞者之證述內
    容未盡相合，自難因本案被告有與告訴人發生爭執、肢體衝
    突，而逕認被告有對告訴人口出上開涉嫌侮辱、恐嚇危害安
    全之言語，是檢察官所提出之相關積極證據，未能使法院就
    被告所涉公然侮辱、恐嚇危害安全等罪嫌達於無合理懷疑之
    程度，原審因此以不能證明被告犯罪，依刑事訴訟法第301
    條第1項前段規定，諭知被告無罪之判決，經核原判決對於
    不能證明被告有檢察官所指公然侮辱與恐嚇危害安全犯行，
    業已詳為調查審酌，並說明認定之證據及理由，且無違於證
    據法則，其認事用法均無不合。檢察官上訴意旨仍認應諭知
    被告有罪之判決，並不足採，其上訴為無理由，應予駁回。
據上論斷，應依刑事訴訟法第368條，判決如主文。
本案經檢察官張良旭提起公訴，檢察官林煒容提起上訴，檢察官
謝謂誠到庭執行職務。
中　　華　　民　　國　　110 　年　　4 　　月　　27　　日
                 刑事第九庭  審判長法  官  紀文勝
                            　     法　官  姚勳昌      
                                   法　官  廖健男
以上正本證明與原本無異。
如不服本判決應於收受送達後20日內向本院提出上訴書狀，其未
敘述上訴理由者，並得於提起上訴後20日內向本院補提理由書狀
（均須按他造當事人之人數附繕本）「切勿逕送上級法院」。 

                                   書記官  洪鴻權 

中　　華　　民　　國　　110 　年　　4 　　月　　27　　日